【裁判字號】    91,交訴,83
【裁判日期】    920123
【裁判案由】    公共危險等
【裁判全文】
臺灣臺北地方法院刑事判決                          九十一年度交訴字第八三號
    公  訴  人  臺灣臺北地方法院檢察署檢察官
    被      告  乙○○  男  三.
右列被告因公共危險等案件，經檢察官提起公訴（九十一年度偵字第一七八六五號）
，本院判決如左：
    主  文
乙○○因過失傷害人，處有期徒刑貳月，如易科罰金，以參佰元折算壹日。又駕駛動
力交通工具肇事，致人受傷而逃逸，處有期徒刑陸月，如易科罰金，以參佰元折算壹
日。應執行有期徒刑柒月，如易科罰金，以參佰元折算壹日。
    事      實
一、乙○○於民國九十一年二月八日上午駕駛動力交通工具即車號ＣＥ—七○六三號
    自用小客車，沿台北市○○區○○路三段西往東方向行駛，於同日上午十一時四
    十分許右轉八德路三段七十四巷續往南行，本應注意車輛行駛時，駕駛人應注意
    車前狀況，隨時採取必要之安全措施，而依當時天候晴、日間有自然光線、柏油
    路面、乾燥、無缺陷、無障礙物、視距良好等情，又無不能注意情事，竟因當時
    手持行動電話通話而導致注意力分散，疏未注意與其同向、在其車右方行走之行
    人甲○○之動態，致該車右側車身擦撞甲○○之左小腿，甲○○因而倒地，受有
    背部及左肩挫傷之傷害。乙○○駕駛上開動力交通工具肇事，致甲○○受傷後，
    雖曾暫時將車煞停，惟並未下車對甲○○施以救護，旋即另行起意逕自加速前行
    逃逸，嗣因甲○○記下乙○○所駕駛汽車之車號報警處理，經警傳喚到案，始知
    上情。
二、案經甲○○訴由台北市政府警察局松山分局報告台灣台北地方法院檢察署檢察官
    偵查起訴。
    理      由
一、訊據被告乙○○業已坦承在前揭時、地，駕車擦撞告訴人，致告訴人受傷之事實
    ，核與告訴人甲○○所指訴之事發經過相符，並有警製道路交通事故調查報告表
    、交通事故談話紀錄表、道路交通事故調查報告表、現場照片等件在卷可稽。按
    汽車行駛時，駕駛人應隨時注意車前狀況，並隨時採取必要之安全措施，道路交
    通安全規則第九十四條第三項定有明文。被告為已考領駕照之駕駛人，對此實難
    諉稱不知，而依卷內道路交通事故調查報告表所載，事發當時天候晴、日間有自
    然光線、柏油路面、乾燥、無缺陷、無障礙物、視距良好等情，並無不能注意車
    前狀況之情事。告訴人已清楚陳述事發後曾見被告有右手舉起放在右耳邊之動作
    ，狀似在打行動電話，被告亦於接受警詢製作道路交通事故談話紀錄表時，坦承
    事發當時在車行途中接聽手持式行動電話，有該交通事故談話紀錄表足憑（偵卷
    第十二頁參照），可知被告係於駕車行經肇事地點時，因手持行動電話通話導致
    注意力分散，疏未注意在伊車右方步行之告訴人動態，不慎擦撞告訴人之身體而
    肇事，被告就本件事故之發生為有過失，至屬明確。而告訴人亦因本件事故受有
    如事實欄所載之傷害，有台安醫院出具之診斷證明書在卷可稽，告訴人所受傷害
    與被告之過失行為間有相當因果關係。本件事證明確，被告涉有過失傷害之犯行
    堪予認定。
二、另訊據被告固坦承在前揭時、地駕車肇事致告訴人受傷後，未下車處理即駛離現
    場，惟矢口否認有肇事後逃逸之情，辯稱：當時伊車後方有其他車輛在按喇叭，
    伊唯恐阻塞交通，且另外有事，故未下車即直接離開云云。經查：
    （一）針對本件事故事發經過，告訴人於本院審理時結證陳述：「：：：我剛走
          進七十四巷，該巷路邊有很多攤販，我正要開始看東西，忽然就倒地，倒
          地的原因是因為被車子撞到左小腿，倒地後我發現我旁邊有一台車，我左
          腳的鞋子也不見了，那台車子有停一下，我發現我的鞋子卡在該車子的右
          前輪與輪蓋之間，我就趕緊把鞋子拿下來，我身旁的攤販有問我，有無怎
          麼樣，我就告訴攤販說我的頭很暈左肩部也很痛，後來該攤販就用手去拍
          打那台車，告訴該車的駕駛，告訴他說他撞到人了，我當時還躺在地上，
          我有看見該車駕駛人的後腦，感覺上，該駕駛有右手舉起放在右耳邊的動
          作，我趕緊起身，用我手上的報紙去拍打該車的後車身，意思是要該駕駛
          人下車，但駕駛人不僅沒有下車，還往前開走：：：」等語明確（本院九
          十二年一月九日審判筆錄參照），被告亦坦認事發當天駕車行經肇事巷道
          ，曾聽見該車右後方有碰撞聲音，故伊將車煞停轉頭向右後方查看等語（
          本院九十一年十二月十七日訊問筆錄參照）。按被告於事發後因聽見碰撞
          聲音方將車煞停，告訴人及路旁見義勇為之攤販並於該車煞停後，另以拍
          打該車車身之方式，告知被告伊已肇事，被告於車行中尚且能聽見碰撞聲
          ，則該車於靜止狀態下，伊斷無可能對告訴人及車旁攤販拍打該車車身、
          告知伊已肇事之舉措、聲響毫無所悉。
    （二）又肇事巷道為市場，事發當日該巷道兩旁有攤販、人潮群集，業據告訴人
          證述明確，並有現場照片四幀附卷可參（偵卷第十六、十七頁參照），復
          經被告自承在卷。觀諸前開照片所示，被告當日在該巷道內行車，受限於
          巷道兩旁之攤販、人潮，得以通行之路幅本屬有限，而被告於事發後即將
          車煞停，告訴人係倒地在伊車旁，以如此近之距離，被告當可清楚查知告
          訴人業因遭伊車碰撞而倒地受傷之情。被告辯稱當日聽聞碰撞聲後，並未
          查見異狀云云，顯非事實，殊無可採。
    （三）按刑法第一百八十五條之四之肇事致人死傷逃逸罪，係以處罰肇事後逃逸
          之駕駛人為目的，俾促使駕駛人於肇事後能對被害人即時救護，以減少死
          傷，是該罪之成立祇以行為人有駕駛動力交通工具肇事，致人死傷而逃逸
          之事實為已足，至行為人之肇事有否過失，則非所問，迭據最高法院闡釋
          甚明。被告於事發後已明知肇事致告訴人受傷，未即對告訴人採取救護或
          其他必要措施並報警處理，即行駕車離去，伊有肇事逃逸之犯行，洵堪認
          定。被告另以當時伊車後方有他車等待通行，對伊猛按喇叭云云置辯，姑
          不論告訴人已明白陳稱當日被告之車後方並無其他車輛，被告所言已見不
          實；又縱認被告所辯為真，伊亦可先行報警處理後再將該車移至不會阻礙
          交通之處，而非可認為此時伊即可逕行駛離，置傷者於不顧，被告所辯，
          要屬卸責之詞，並不足取。
三、被告乙○○因有前述駕駛上之過失，而使告訴人受傷，核其所為係犯刑法第二百
    八十四條第一項前段之過失傷害罪；另伊駕駛上開車號動力交通工具汽車肇事，
    致告訴人受傷後逃逸之舉，係犯刑法第一百八十五條之四之駕駛動力交通工具肇
    事致人受傷逃逸罪。被告所犯上開二罪，犯意各別，構成要件互異，應予分論併
    罰。爰審酌被告之智識程度、犯罪所生損害、駕車肇事後逃逸之惡劣行徑及事發
    迄今尚未賠償告訴人所受損害等各項情狀，各量處如主文所示之刑並諭知易科罰
    金之折算標準，另依法並定其應執行刑，以資懲儆。
據上論斷，依刑事訴訟法第二百九十九條第一項前段，刑法第二百八十四條第一項前
段、第一百八十五條之四、第四十一條第一項前段、第二項、第五十一條第五款，罰
金罰鍰提高標準條例第一條前段、第二條，判決如主文。
本案經檢察官蔡名堯到庭執行職務
中      華      民      國      九十二      年      一    月    廿三    日
                                    臺灣臺北地方法院交通法庭
                                        法  官  陳婷玉
右正本證明與原本無異。
如不服本判決，應於判決送達後十日內，向本院提出上訴狀。
                                        書記官  陳弘文
中      華      民      國      九十二      年      一    月    廿四    日
附錄本案所犯法條全文
刑法第二百八十四條
一因過失傷害人者，處六月以下有期徒刑，拘役或五百元以下罰金。致重傷者，處一
  年以下有期徒刑，拘役或五百元以下罰金。
二從事業務之人，因業務上之過失傷害人者，處一年以下有期徒刑、拘役或一千元以
  下罰金。致重傷者，處三年以下有期徒刑，拘役或二千元以下罰金。
刑法第一百八十五條之四
駕駛動力交通工具肇事，致人死傷而逃逸者，處六月以上五年以下有期徒刑。


司法院資訊處製作；財團法人民間司法改革基金會備份。
